【裁判字號】    96,財管,50
【裁判日期】    970218
【裁判案由】    選任遺產管理人
【裁判全文】
臺灣嘉義地方法院民事裁定  96年度財管字第50號
聲  請  人  台灣土地銀行股份有限公司
法定代理人  丙○○
代  理  人  乙○○
相  對  人  財政部國有財產局台灣南區辦事處嘉義分處
代  理  人  甲○○
關  係  人  丁○○
上列聲請人聲請選任被繼承人黃啟源遺產管理人事件，本院裁定
如下：
      主  文
選任丁○○（民國○○年○ 月○ 日生，身分證統一編號：Ｚ0000000
00號）為被繼承人黃啟源之遺產管理人。
准對被繼承人黃啟源（男，民國○○年○ 月○ 日生，身分證統一編
號：Ｚ000000000號，生前住嘉義縣中埔鄉和美村司公41巷39號
）之繼承人為承認繼承之公示催告。
被繼承人黃啟源之繼承人，應自前項公示催告最後登載新聞紙之
日起，壹年內承認繼承，上述期限屆滿，無繼承人承認繼承時，
被繼承人黃啟源之遺產，於清償債權並交付遺贈物後，如有剩餘
即歸屬國庫。
聲請程序費用新台幣壹仟元由被繼承人黃啟源之遺產負擔。
    理      由
一、按繼承開始時，繼承人有無不明，而不能依民法第1177條選
    定遺產管理人時，得由利害關係人聲請法院選任之；復按先
    順序繼承人均拋棄其繼承權時，由次順序之繼承人繼承，其
    次順序之繼承人有無不明或第四順序之繼承人均拋棄其繼承
    權者，準用關於無人承認繼承之規定，民法第1178條第2項
    、第1176條第6項分別定有明文。準此，繼承人均拋棄其繼
    承權者，得由利害關係人聲請法院選任遺產管理人。
二、聲請意旨略以：被繼承人黃啟源（男，民國○○年○ 月○ 日生
    ，身分證統一編號：Ｚ000000000號，生前住嘉義縣中埔鄉和
    美村司公41巷39號）於96年6月7日死亡，遺留有財產，其
    繼承人均拋棄繼承，現已無繼承人，復無人擔任被繼承人黃
    啟源之遺產管理人，而被繼承人黃啟源生前設定最高限額抵
    押權新台幣 (以下同)2,760,000 元予聲請人，作為其向聲
    請人之借款擔保，自96年5月10起未依約繳納本息，尚欠抵
    押債權本金863,004元，聲請人為利害關係人，為期合法順
    利處分被繼承人黃啟源名下之不動產，爰聲請指定被繼承人
    黃啟源之遺產管理人等語，並提出戶籍謄本、台灣省嘉義縣
    戶籍登記簿影本、繼承系統表、本院96年12月4日嘉院龍民
    勤96繼字第688、689號函、本院96年10月17日嘉院龍民清96
    繼字第687號函、借據、客戶往來明細表、抵押權設定契約
    書、他項權利證明書、土地暨建物登記謄本等件為證，聲請
    人主張其屬法律上之利害關係人，其聲請選定被繼承人黃啟
    源之遺產管理人，自屬有據，應予准許。又被繼承人黃啟源
    死亡時積欠聲請人債務，其遺產於清償債務，是否尚有剩餘
    ，無從認定，不宜貿然指定財政部國有財產局台灣南區辦事
    處嘉義分處為遺產管理人，且本院認黃啟源之配偶丁○○雖
    已拋棄繼承，但其對黃啟源之財產狀況及債權債務關係應較
    其他人明瞭，本院審酌丁○○為被繼承人黃啟源之配偶，就
    被繼承人財產狀況理應較他人瞭解，且聲請人亦陳稱如選任
    丁○○為遺產管理人，聲請人同意協助其辦理管理遺產之相
    關程序，為此本院依職權選任丁○○為被繼承人黃啟源之遺
    產管理人，並依法公示催告。
三、依非訟事件法第157條，裁定如主文。
中    華    民    國    97    年    2    月    18     日
                    家事法庭法  官  涂裕洪
以上正本係照原本作成
如對本裁定抗告須於裁定送達後10日內向本院提出抗告狀
中    華    民    國    97    年    2    月    18     日
                            書記官  李靜華


司法院資訊處製作；財團法人民間司法改革基金會備份。
